【裁判字號】    98,台上,4080
【裁判日期】    980717
【裁判案由】    強盜
【裁判全文】
最高法院刑事判決            九十八年度台上字第四０八０號
上  訴  人  甲○○
            乙○○
上列上訴人等因強盜案件，不服台灣高等法院台中分院中華民國
九十八年四月二十一日第二審判決（九十七年度上訴字第二０六
八號，起訴案號：台灣台中地方法院檢察署九十七年度偵字第七
五四六號），提起上訴，本院判決如下：
    主  文
上訴駁回。
    理  由
按刑事訴訟法第三百七十七條規定，上訴於第三審法院，非以判
決違背法令為理由，不得為之。是提起第三審上訴，應以原判決
違背法令為理由，係屬法定要件。如果上訴理由書狀並未依據卷
內訴訟資料，具體指摘原判決不適用何種法則或如何適用不當，
或所指摘原判決違法情事，顯與法律規定得為第三審上訴理由之
違法情形，不相適合時，均應認其上訴為違背法律上之程式，予
以駁回。本件原判決已敘明依憑證人即被害人丙○○、葉時豪、
王金忠、丁○○在第一審、證人馮炳輝在原審之證述，佐以上訴
人甲○○、乙○○及共同正犯陳信傑（經第一審判處罪刑確定）
於警詢、檢察官訊問時之供述或證述，並有為警查獲之長槍、手
槍各一支（槍枝管制編號：0000000000、00000
00000）、子彈八顆扣案可資佐證。上開槍枝、子彈經內政
部警政署刑事警察局鑑定結果，認定長槍係仿霰彈槍製造之槍枝
，換裝土造金屬槍管組成，擊發功能正常，可擊發適用之子彈，
具有殺傷力；手槍係仿貝瑞塔廠九二ＦＳ型半自動手槍製造之槍
枝，換裝土造金屬槍管而成，擊發功能正常，可擊發適用之子彈
，具有殺傷力；子彈有五顆係制式霰彈，另三顆為制式口徑九厘
米子彈，經試射均可擊發，具有殺傷力等情，有該局民國九十七
年四月二十三日刑鑑字第0970045833號槍彈鑑定書、九十七年十
一月四日刑鑑字第0970150051號函在卷可稽，資以認定甲○○、
乙○○有原判決事實欄所記載之犯罪事實。對於甲○○、乙○○
均辯稱：係吳辰原表示其在台中縣后里鄉泰安村新店莊三二號賭
場（下稱本賭場）被詐賭，伊才與吳辰原一起前往本賭場，處理
吳辰原與馮炳輝（綽號「牛頭」）間賭博糾紛，並未強盜財物云
云，何以均不足採取，亦已憑卷內證據資料，於理由內詳為指駁
說明。因而撤銷第一審關於甲○○、乙○○強盜部分之科刑判決
，改判仍依刑法第五十五條之想像競合犯規定，從一重分別論處
甲○○、乙○○意圖為自己不法之所有，結夥三人以上，攜帶兇
器，以強暴、脅迫至使不能抗拒，而取他人之物各罪刑（均累犯
）。原判決已敘明所憑之證據及其認定之理由，所為論斷與卷內
證據資料相符，從形式上觀察，並無何違背法令之情形存在。甲
○○上訴意旨略以：(一)甲○○係受吳辰原之託，處理吳辰原與「
牛頭」間之賭博糾紛，於到達本賭場，發現「牛頭」不在現場，
即轉身離開，係陳信傑自行拿取在場賭客之金錢新台幣（下同）
三萬餘元，甲○○並不知情等情，已據陳信傑於第一審證述明確
。原審未採取陳信傑所為有利於甲○○之證詞，並未說明理由，
有判決理由不備之違法。(二)丙○○、葉時豪、王金忠、丁○○在
第一審係證述，其等分別將三萬餘元、二萬五千元、三萬六千餘
元、三萬元取出，放置在賭桌上，任由陳信傑、乙○○搜刮一空
等情，而陳信傑、乙○○則供稱拿走三萬餘元，彼此所陳情節並
不一致。原審未能詳為調查，並無補強證據足以佐證，即採取陳
信傑、乙○○先後反覆不一之供述，以及丙○○、葉時豪、王金
忠、丁○○之證述，遽為不利於甲○○之認定，有採證違反證據
法則之違法。(三)吳辰原業經通緝到案，羈押在台灣台中看守所，
原審未提解吳辰原到庭，賦予甲○○對吳辰原為對質、詰問之機
會，即認定甲○○犯罪事實，於法不合；乙○○上訴意旨略以：
(一)丙○○係從本賭場開門外出，見到乙○○持刀，即上前與乙○
○拉扯，因而劃傷右手掌等情，已據甲○○證述明白。又倘乙○
○有意持刀傷害丙○○，豈會僅造成丙○○右手掌受傷而已。原
判決認定乙○○係蓄意持刀割傷丙○○，有認定事實不合經驗法
則及論理法則之違法。(二)原判決既認定乙○○夥同甲○○、陳信
傑、吳辰原等人，持有改造槍枝、子彈，強盜財物，則所犯刑法
第三百三十條第一項之結夥三人以上攜帶兇器強盜罪（下稱加重
強盜罪）與持有改造槍枝、子彈罪，應有刑法第五十五條所定一
行為而觸犯數罪名之想像競合犯關係，應從一重論以加重強盜罪
，不再論以持有改造槍枝、子彈罪。而乙○○所犯持有改造槍枝
、子彈罪，業經第一審判處罪刑確定，原判決猶另論以加重強盜
罪，有判決適用法則不當之違法。(三)本賭場既係提供不特定人賭
博財物，何以只有丙○○、葉時豪、王金忠、丁○○等人在場賭
博財物，又丙○○與丁○○係兄弟，葉時豪則係丁○○之子，實
與常情不合，反而以乙○○所辯其係前往本賭場處理賭債一節，
較為合理可信。又乙○○並未穿戴鴨舌帽、手套及口罩進入本賭
場，又其係央請丙○○帶領進入尋找「牛頭」，並非強押。原審
未予調查明白，亦未敘明理由，即遽為不利於乙○○之認定，有
判決理由不備之違法。(四)陳信傑係自行拿取在場賭客之金錢，並
未與乙○○、甲○○共謀強盜財物等情，已據陳信傑於第一審證
述明確。原審未採取陳信傑所證上情，並未說明理由，有判決理
由不備之違法。(五)吳辰原業已通緝到案，羈押在台灣台中看守所
，原審未提解吳辰原到庭調查，藉以釐清案情，有應於審判期日
調查之證據而未予調查之違法各云云。經查：(一)證人之陳述前後
不符或相互間有所歧異，究竟何者為可採，事實審法院非不可本
於經驗法則或論理法則，斟酌其他情形，作合理之比較，定其取
捨；若其基本事實之陳述與真實性無礙時，仍非不得予以採信，
非謂一有不符或矛盾，即認其全部均為不可採信。從而供述之一
部認為真實者，予以採取，自非證據法則所不許。又證據之取捨
與證據之證明力如何，均屬事實審法院得裁量、判斷之職權；苟
其此項裁量、判斷，並不悖乎經驗法則或論理法則，又於判決內
論述其何以作此判斷之心證理由者，即不得任意指摘其為違法，
而據為提起第三審上訴之合法理由。(1)原判決已敘明依憑丙○○
、葉時豪、王金忠、丁○○在第一審之證述，佐以上訴人甲○○
、乙○○及正犯陳信傑於警詢、檢察官訊問時之供述或證述，而
不採乙○○、陳信傑於第一審之供述或證述，據以認定甲○○、
乙○○係前往本賭場強盜財物，而非處理賭債之理由（見原判決
第九至十五頁）。原判決所為認定，並非單憑丙○○、葉時豪、
王金忠、丁○○在第一審之指證，而無其他補強證據，亦非事理
所無，係其採證、認事職權之行使，於法尚屬無違。(2)原判決認
定甲○○、乙○○、陳信傑等人穿戴鴨舌帽、手套及口罩；乙○
○持刀劃傷丙○○之右手掌，並押住丙○○進入本賭場；甲○○
等人共計取得丙○○、葉時豪、王金忠、丁○○之三萬餘元、二
萬五千元、三萬六千餘元、三萬元等情，俱已說明其所憑之依據
（見原判決第十、十二、十三頁），核與事理不悖，並無採證、
認事不合證據法則或判決理由不備之違法。(二)陳信傑於警詢、檢
察官訊問時已明確證稱，其係與吳辰原、甲○○、乙○○等人共
謀至本賭場強盜財物等情（見警卷第二九、三０頁、偵查卷第八
、九頁），即甲○○、乙○○於警詢、檢察官訊問時亦自承其有
共謀強盜財物及朋分所得金錢之情（見警卷第二一、二二頁、偵
查卷第十至十二頁）。則陳信傑於第一審以證人身分證稱，同夥
並未事先謀議強盜財物，係其臨場出於己意自行拿取在場賭客之
金錢等情，難認合理可採。原判決僅說明其採取陳信傑於警詢、
檢察官訊問時之證述（見原判決第九、十頁），而漏未說明其不
採信陳信傑於第一審所證情節之理由，據以認定甲○○、乙○○
犯罪事實，雖不無微疵，然與判決結果顯無影響，依刑事訴訟法
第三百八十條規定，仍不得據為上訴第三審之合法理由。(三)犯未
經許可持有槍枝、子彈罪後，又以持有之槍枝、子彈犯其他罪名
，二者有無裁判上一罪關係，端視其持有槍枝、子彈之原因、動
機或目的為斷。如非法持有槍枝、子彈後，始另行起意犯其他罪
名，或意圖犯甲罪而持有槍枝、子彈，卻持以另犯乙罪，其犯意
各別，行為互異，均應分論併罰；必因意圖犯某特定罪名而持有
槍枝、子彈，果持以犯該特定罪名，始得依其犯罪情節，認定所
犯持有槍枝、子彈罪與該特定罪名，係一行為而觸犯數罪名之想
像競合犯，應從一重處斷。原判決係認定乙○○早於九十六年三
、四月間，即購買上開改造槍枝、子彈而持有之（見原判決第二
頁），則乙○○係持有改造槍枝、子彈後，時隔約一年之久，直
至九十七年三月二十四日，始另行起意，持以與甲○○、陳信傑
、吳辰原等人共犯加重強盜罪，難認乙○○原先所犯持有改造槍
枝、子彈罪與其後所犯加重強盜罪，係屬一行為而觸犯數罪名之
想像競合犯。原判決認定乙○○所犯持有改造槍枝、子彈罪與加
重強盜罪，並無想像競合犯之裁判上一罪關係；甲○○所犯持有
改造槍枝、子彈罪與加重強盜罪，則係想像競合犯，應從一重處
斷（見原判決第十五、十六頁），尚無不合。乙○○所犯持有改
造槍枝、子彈罪，經第一審論處罪刑確定（按乙○○上訴於原審
後，撤回改造槍枝、子彈罪部分之上訴而確定），原判決另行論
處乙○○加重強盜罪刑，並無乙○○上訴意旨所指判決適用法則
不當之違法可言。(四)吳辰原係於九十七年七月二十五日經台灣台
中地方法院發布通緝，迄九十八年五月五日始緝獲歸案等情，有
本院卷附全國前案資料查詢表可按。原判決並未援引吳辰原之陳
述，作為認定甲○○、乙○○犯罪事實之證據，本無賦予甲○○
、乙○○對吳辰原為對質、詰問機會之必要；又原審係於九十八
年四月七日辯論終結，同年月二十一日宣判，斯時吳辰原仍在通
緝中，自無從於審判期日傳喚或提解吳辰原到庭調查，原審因此
未為調查，並無甲○○、乙○○上訴意旨所指未賦予對吳辰原為
對質、詰問之機會及應於審判期日調查之證據而未予調查之違法
。甲○○、乙○○上訴意旨仍執前詞，再為事實上之爭執，或徒
憑己見，就原審調查、取捨證據及判斷其證明力之適法行使，及
判決內已明白論斷之事實，任意指摘為違法，核均非適法之第三
審上訴理由。應認甲○○、乙○○之上訴均違背法律上之程式，
予以駁回。
據上論結，應依刑事訴訟法第三百九十五條前段，判決如主文。
中    華    民    國  九十八  年    七    月   十七   日
                      最高法院刑事第十二庭
                          審判長法官  黃  一  鑫
                                法官  張  春  福
                                法官  林  勤  純
                                法官  李  錦  樑
                                法官  黃  梅  月
      本件正本證明與原本無異
                                      書  記  官
中    華    民    國  九十八  年    七    月  二十一  日
                                                Ａ


司法院資訊處製作；財團法人民間司法改革基金會備份。
